【裁判字號】    95,訴,420
【裁判日期】    950802
【裁判案由】    損害賠償等
【裁判全文】
臺灣桃園地方法院民事判決               95年度訴字第420號
原      告  甲○○
                        12樓.
            丙○○
共      同
訴訟代理人  胡盈州律師
被      告  桃園縣政府警察局
法定代理人  乙○○
訴訟代理人  戴文進律師
上列當事人間請求損害賠償等事件，經本院於民國95年7 月19日
言詞辯論終結，判決如下：
    主  文
原告之訴及假執行之聲請均駁回。
訴訟費用由原告負擔。
    事  實
甲、原告方面：
一、聲明：
  (一)被告應給付原告各新台幣（下同）40萬元及自起訴狀繕本送
    達翌日起至清償日止，按年息5％計算之利息。
  (二)願供擔保請准宣告假執行。
二、陳述：
  (一)兩造於民國80年間成立使用借貸契約，但被告違約，應負債
    務不履行與侵權行為之損害賠償責任。
  1.原告原為被告復興路警官宿舍輔建案之住戶，原告甲○○所
    住宿舍之原址為桃園縣桃園市○○路164 巷2 號（下稱系爭
    2 號宿舍），原告丙○○之宿舍原址則為同地段4 號（下稱
    系爭4 號宿舍）。前因被告欲騰空上開房地以標售該筆土地
    ，作為眷舍改建之經費，故要求原告於72年12月底前遷空，
    並稱事後將會補助搬遷及房租等費用，然被告一直未完成標
    售作業，且未告知原告，迄至監察院交下台灣省政府以八六
    府警後字第73519 號函告知原告，原告始知被告已不再進行
    該輔建案，亦不再進行標售作業。
  2.於80年初，因原告在外租屋之租金負擔沈重，乃向被告表示
    是否得借貸前述宿舍房地供原告使用，被告同意之，是兩造
    自此即成立新的使用借貸關係。但因前開宿舍房屋已不堪使
    用，故原告乃自費修建，目的即係為使用該借貸之宿舍房地
    ，而被告明知亦未為反對之意思，此後，兩造便以使用借貸
    之關係，一直由原告使用前述房地。兩造雖未約定特定之借
    貸時間，但以原告自始騰空搬遷、等待改建、改建未進行、
    其後復使用借貸房地之經過，可知原告借用系爭宿舍之目的
    實係為使用房地迄至新宿舍完成之際，被告亦同此旨。
  3.如前所述，被告迄未完成改建宿舍，而在原告基於使用借貸
    之合法權利使用前述房地時，被告竟未通知原告，亦未取得
    原告之同意，擅自於93年5 月間將原告居住之前述房屋拆除
    並毀損其內原告所有之家具財產，經原告委請律師發函請其
    出面解決，被告均置之不理，並謊稱：系爭房屋已空荒不堪
    使用而闢為停車場等語，顯係故意違反兩造間使用借貸契約
    之關係。
  4.依使用借貸之法律規定，可知使用借貸是貸與人無償以物供
    借用人使用為目的之契約，因此貸與人自有容許借用人使用
    標的物之義務，不得妨害借用人之使用。貸與人若違反此一
    消極義務，亦需負債務不履行之責任。查被告既將系爭房地
    借予原告使用，依使用之目的，其期限尚未屆至，兩造亦未
    終止該使用借貸契約，被告卻故意將之全數拆除、毀損，核
    被告所為顯然違反貸與人之義務，依民法第226 條規定：「
    因可歸責債務人之事由，致給付不能者，債權人得請求賠償
    損害。」，又依同法第184 條第1 項前段規定，被告故意侵
    害原告之使用權，依法須負損害賠償之責。退萬步言，依前
    述第184 條第1 項後段，被告故意將系爭房地拆除，係以背
    於善良風俗之方法加損害於原告，同須負損害賠償之責。而
    依實務之見解，債務不履行之損害賠償請求權及侵害行為之
    損害賠償請求權兩者可競合併存。
  (二)原告請求損害賠償之範圍：
  1.原告因被告於93年5 月拆除系爭宿舍後，必須在外租屋居住
    ，且何時才能得到改建宿舍均不得而知，原告受有租金之損
    害，已無庸置疑。
  2.原告前修建系爭宿舍而支出修建費用，於使用借貸契約終止
    時，本得依法向被告請求給付該有益費用（即民法第469 條
    第2 項準用民法第431 條第1 項規定），但因被告故意拆除
    而毀損系爭宿舍，致使原告遭受無法請求給付前開整修費用
    之損害，依民法第10條規定：「因條件成就而受不利益之當
    事人，如以不正當行為阻其條件之成就者，視為條件已成就
    」。是被告雖故意將系爭房屋拆除，原告仍得請求前述整修
    費，被告依法仍須負此損害賠償之責。又因原告支出前項整
    修費年代久遠，無法查證，但以被告原承諾之搬遷費2 萬元
    及6 個月之房租補助費均迄未給付，及兩造於80年間成立新
    的使用借貸關係後被告卻違約將房屋拆除，致使原告受有損
    害等情以觀，縱使原告無法證明其數額，法院亦得依民事訴
    訟法第222 條規定審酌一切情況而定原告可請求被告賠償之
    數額。
三、證據：提出72年11月27日座談會報告資料、台灣省政府86年
    8 月12日八六府警後字第73519 號函文、原告律師函、被告
    回函等影本各1 份為證；並請求傳喚證人廖美東（前任職被
    告處擔任後勤課課長）。
乙、被告方面：
一、聲明：
  (一)原告之訴及假執行之聲請均駁回。
  (二)如受不利判決，願供擔保請准宣告免假執行。
二、陳述：
  (一)原告甲○○固曾因任職於桃園縣政府警察局而配住在系爭2
    號宿舍，原告丙○○則非系爭4 號宿舍之配住人。
  (二)於72年間，被告為改建桃園縣桃園市○○路宿舍，標售系爭
    2 址宿舍所坐落之土地（下稱系爭土地）以作為改建經費，
    遂要求前開土地上之住戶先行騰空，原告甲○○乃依限於72
    年12月底前搬離系爭眷舍。於75年間，被告復以公文對原告
    甲○○等表示因為無資金建築，所以必須等系爭土地拍賣後
    才會補償。多年後，原告要求被告補償未果而陳情至監察院
    ，經台灣省政府函覆監察院之函記載，原告得知因系爭土地
    經3 次流標，被告決定不再拍賣，改作他用，且無法對搬遷
    者補償等情。同年，原告甲○○等人即得知該函內容，且知
    被告拒絕給付其等先前依被告指示搬遷而支出之搬遷費。而
    前揭台灣省政府函覆監察院之函文係於86年8 月12日所發，
    有台灣省政府86府警後字第73519 號函附卷可稽。故縱令原
    告對被告有損害賠償請求權存在，然如前所述，因原告於86
    年間即已知有損害及賠償義務人之事實，時效期間應自斯時
    起算，乃原告遲至95年3 月17日始提起本件民事訴訟，顯已
    逾2 年短期消滅時效期間。
  (三)原告主張：其於80年初自費修建系爭宿舍，被告明知亦未為
    反對之意思，因此兩造間便成立新的使用借貸契約，而由原
    告使用前述房地等語，並非事實。實際上原告並未曾在上址
    整修房屋居住，早已搬離不知去向，上址房屋任其空荒，毀
    損不堪使用，被告乃於93年4 月間將該區宿舍拆除闢為停車
    場，此係被告本於系爭土地及建物之合法管理，原告所稱：
    被告將原告居住之房屋拆除並毀損原告所有之家具財產等語
    ，並非事實。故原告請求「所花費之房屋整修費，或賠償被
    告承諾之搬遷費2 萬元及6 個月之房租補助費」等語，均無
    理由，應予駁回。
三、證據：提出桃園縣警察局桃園分局宿舍全面總清查調查表影
    本1 份為證，並請求本院查詢：系爭2 號、4 號宿舍地址之
    歷來全戶戶籍謄本，與上址房屋之供水、供電及供應天然氣
    等紀錄。
    理  由
一、原告主張：兩造於80年間就系爭2 號、4 號宿舍成立未定期
    限之使用借貸契約關係，詎於前開契約存續中之93年5 月間
    ，被告未經原告同意即擅自將上開宿舍拆除，並毀損屋內原
    告所有之家具財產，爰依法請求被告負債務不履行及侵權行
    為之損害賠償責任等語。
二、被告則以：兩造於80年以後並未就系爭宿舍存有使用借貸契
    約關係，期間原告亦未曾在上址整修房屋居住，而因上開房
    屋已荒廢、毀損不堪使用，被告乃於93年4 月間將該區宿舍
    拆除闢為停車場，此係被告本於系爭土地及建物之合法權源
    所為處置，原告請求被告負損害賠償責任，顯無理由等語，
    資為抗辯。
三、查原告甲○○前曾任職於被告處，配住在系爭2 號宿舍，至
    原告丙○○之父親蔡金鑑（已歿）前亦曾任職於被告處，原
    配住於系爭4 號宿舍。嗣因被告欲騰空前述宿舍房地以標售
    該筆土地，作為眷舍改建之經費，故要求原告於72年12月底
    前遷空，並稱事後將會補助搬遷及房租等費用，惟其後因遲
    遲無法完成土地標售作業，迄未發放搬遷及房租等補償費，
    迨於93年間，被告已將系爭宿舍全部拆除，並改建為停車場
    ，以上為兩造所不爭執，並有原告提出之72年11月27日座談
    會報告資料、台灣省政府86年8 月12日函文及被告提出之桃
    園縣警察局桃園分局宿舍全面總清查調查表等影本各1 份在
    卷可憑，足信為真。
四、依兩造之前開陳述，可知本件首應論究者即為：兩造於80年
    以後，就系爭宿舍是否存有使用借貸之契約關係？經查：
  (一)按當事人主張有利於己之事實者，就其事實有舉證之責任，
    民事訴訟法第277 條前段定有明文。原告主張：其等於80年
    初曾再度遷回系爭宿舍居住、整建，並經被告同意，兩造因
    而成立不定期限之使用借貸契約等語，業據被告否認，依前
    開說明，原告即應就雙方契約成立之積極事實自負舉證責任
    。
  (二)經本院依被告之聲請，分別函查系爭2 號、4 號宿舍地址之
    供水、供電及供應天然氣等紀錄，查知前開宿舍並無供電或
    供應天然氣之紀錄，至供水部分，系爭2 號宿舍係自13年2
    月16日起裝置、啟用，系爭4 號宿舍則自44年3 月16日起裝
    置、啟用，而上開兩址同於83年2 月1 日廢止用水，以上有
    台灣電力股份有限公司桃園區營業處95年6 月15日函文、欣
    桃天然氣股份有限公司95年6 月13日函文、台灣省自來水股
    份有限公司第二區管理處桃園服務所函文各1 份在卷可憑（
    見本院卷第66至68頁），足信屬實。按假若原告自80年起確
    有居住於系爭宿舍，衡情其應無於居住期間（83年）將原使
    用中之供水廢止之理，據此，應認原告所稱：其等自80年間
    搬回系爭宿舍居住，一直居住至93年5 月間房屋遭被告拆除
    時為止等語，不足採信。至本院依被告之聲請而查詢系爭宿
    舍二址之設籍資料，雖查知原告2 人目前仍設籍該宿舍地址
    ，惟如前所述，該宿舍已於93年間遭拆除，是足認「是否設
    籍該處」與「實際有無居住」兩者間，並無必然關聯，是上
    開設籍資料尚不足為原告有利之認定。原告雖另請求傳喚前
    任職被告處擔任後勤課課長之證人廖美東到庭作證，以證明
    原告確於80年間遷回宿舍居住之事實，惟如前所述，原告此
    部分主張已非真實，是前述證人到庭縱與原告為相同之陳述
    ，亦難採信，故本院認並無傳訊該證人之必要，併予敘明。
  (三)據前所述，原告於80年以後既無居住於系爭宿舍之事實，則
    其主張：自80年間起與被告就系爭宿舍成立新的使用借貸關
    係一節，即屬無據，不足採信。從而，原告復主張：被告違
    反兩造間之使用借貸關係，未經原告同意，擅自將原告曾自
    行修建之系爭宿舍拆除，並毀損屋內原告所有之家具財產，
    應負債務不履行及侵權行為之損害賠償責任等語，亦屬無據
    。
五、綜上所述，原告依據債務不履行及侵權行為之法律關係，請
    求被告給付原告各40萬元及自起訴狀繕本送達翌日起至清償
    日止，按年息5 ％計算之法定遲延利息，均為無理由，應予
    駁回。其假執行之聲請，因訴遭駁回而失所附麗，應併予駁
    回。
六、本件事證已臻明確，兩造其餘攻擊、防禦方法及提出未經援
    用之證據，核與判決結果不生影響，爰不一一論述，附此敘
    明。
七、據上論結，本件原告之訴為無理由，依民事訴訟法第78條，
    判決如主文。
中    華    民    國    95    年    8     月    2     日
                  民事第三庭    法  官  周玉
以上正本係照原本作成
如對本判決上訴，須於判決送達後20日內向本院提出上訴狀
中    華    民    國    95    年    8     月    2     日
                                書記官  劉致芬


司法院資訊處製作；財團法人民間司法改革基金會備份。
